【裁判字號】    98,抗,51
【裁判日期】    980325
【裁判案由】    拍賣抵押物
【裁判全文】
臺灣桃園地方法院民事裁定                98年度抗字第51號
抗  告  人  乙○○
相  對  人  甲○○
上列抗告人因與相對人甲○○間拍賣抵押物事件，對於中華民國
97年12月18日本院簡易庭司法事務官97年度司拍字第2281號民事
裁定，提起抗告，本院裁定如下：
    主  文
抗告駁回。
抗告程序費用新臺幣壹仟元由抗告人負擔。
    理  由
一、按抵押權人於債權已屆清償期而未受清償者，得聲請法院拍
    賣抵押物，就其賣得價金而受清償，民法第873 條定有明文
    。是抵押權人依此規定聲請拍賣抵押物，係屬非訟事件，法
    院所為准駁之裁定，無確定實體法上法律關係存否之性質，
    於債權及抵押權之存否，亦無既判力。又「聲請拍賣抵押物
    ，原屬非訟事件，祇須其抵押權已經依法登記，並依登記之
    清償期業已屆滿而未受清償時，法院即應為許可拍賣之裁定
    ，至實際上之清償期有無變更，本非所問。倘當事人就此有
    爭執時，不妨提起訴訟以求解決，殊不容依抗告程序聲明不
    服。」 (最高法院58年台抗字第524 號判例)， 又「聲請拍
    賣抵押物，原屬非訟事件，祇須其抵押權已經依法登記，且
    債權已屆清償期而未受清償，法院即應為准許拍賣之裁定。
    至於為拍賣程序基礎之私法上權利有瑕疵時，應由爭執其權
    利之人提起訴訟，以資救濟，抵押權人並無於聲請拍賣抵押
    物前，先行訴請確認其權利存在之義務。」 (最高法院49年
    台抗字第244 號判例)。 故祗須抵押權已經依法登記，且抵
    押債權已屆清償期而未受清償，法院即應為准許拍賣抵押物
    之裁定。至於實體上法律關係有爭執之人，為求保護其權利
    ，應另提起訴訟，以求解決。
二、抗告意旨略以：抗告人與相對人間金錢債務約為新台幣（下
    同）120 萬元，並由抗告人簽發本票乙紙200 萬元本票及設
    定系爭抵押權無訛，惟抗告人之所有另筆坐落台北縣新店市
    ○○街15巷29號之房屋，業經臺灣臺北地方法院執行拍賣，
    清償第三人葉耀輝債權後，尚有餘款及退稅額共計100 萬元
    已由相對人領取，抗告人實際尚欠相對人之借款金額應為20
    萬元，相對人未經抗告人知悉，以不實公文書向鈞院聲請拍
    賣抵押物裁定，尚有未合云云。
三、經查，本件相對人以抗告人前向伊借款200 萬元，除簽發到
    期日為民國89年2 月1 日之本票一紙交付外，並以系爭不動
    產設定最高限額200 萬元之抵押權，詎屆期未受清償，聲請
    原法院裁定准予拍賣抵押物，並提出土地及建物登記第二類
    謄本、他項權利證明書、抵押權設定契約書、本票等為證，
    原法院於裁定前函請債務人陳述意見後，據以准許相對人拍
    賣抵押物之聲請，依法核無不當。抗告人以相對人已受償10
    0 萬元云云，核屬實體上爭執事項，揆諸首揭說明，抗告人
    應另行起訴以求解決。其執此提起抗告，請求廢棄原裁定，
    為無理由，應予駁回。
四、依非訟事件法第46條、第21條第2 項、第24條第1 項，民事
    訴訟法第495 條之1 第1 項、第449 條第1 項、第78條，裁
    定如主文。
中    華    民    國    98    年    3     月    25    日
                  民事第三庭  審判長法  官  張天民
                                    法  官  熊祥雲
                                    法  官  黃斯偉
以上正本係照原本作成。
本裁定除以適用法規顯有錯誤為理由，並經本院許可外，不得再
抗告。如提起再抗告，應於收受後10日內，向本院提出再抗告狀
，並繳納再抗告費新台幣1,000 元。
中    華    民    國    98    年    3     月    25    日
                                    書記官  陳立勳


司法院資訊處製作；財團法人民間司法改革基金會備份。
